【裁判字號】    99,交上易,14
【裁判日期】    990421
【裁判案由】    過失傷害
【裁判全文】
臺灣高等法院高雄分院刑事判決        99年度交上易字第14號
上  訴  人  臺灣高雄地方法院檢察署檢察官
被      告  乙○○
上列上訴人因被告過失傷害案件，不服臺灣高雄地方法院98年度
交易字第120 號中華民國98年12月24日第一審判決（起訴案號：
臺灣高雄地方法院檢察署98年度偵字第15403 號），提起上訴，
本院判決如下：
     主  文
上訴駁回。
     事  實
一、乙○○於民國98年2 月8 日23時許，駕駛車牌號碼3211-GL
    號小客車，沿高雄市鼓山區○○○路由東往西方向行駛，行
    經馬卡道路交岔口時，本應注意車前狀況隨時採取必要之安
    全措施，及見閃光紅燈號誌應減速接近並停止於該交岔路口
    ，以避免發生碰撞之危險，且依當時天候晴、有夜間照明、
    路面乾燥、無缺陷、無障礙物，視距良好，並無不能注意之
    情形，竟疏於注意，適甲○○騎乘車號XHE-090 號重型機車
    搭載丙○○行經該處，乙○○未注意車前狀況及優先讓該機
    車通行，即貿然通過該路口，致二車碰撞，造成甲○○機車
    倒地，並受有右脛腓骨骨折之傷害，丙○○受有右踝開放骨
    折併脫臼之傷害。
二、案經甲○○、丙○○訴由高雄市政府警察局鼓山分局移送臺
    灣高雄地方法院檢察署檢察官偵查起訴。
     理  由
壹、證據能力部分：
    本判決後述所引用之證據資料，其中傳聞證據部分，縱無刑
    事訴訟法第159 條之1 至第159 條之4 或其他規定之傳聞證
    據例外情形，亦因被告2 人、辯護人、檢察官或同意可作為
    證據使用，或未聲明異議，依刑事訴訟法第159 條之5 第1
    項、第2 項之規定，本院審酌該等證據作成之情況，並無不
    法取證之情況並認為適當，且與待證事項均具有關連性，認
    應得作為證據。
貳、實體上認定：
一、上開犯罪事實，業據被告乙○○已於原審理時坦承不諱（原
    審卷13頁、17頁），核與告訴人即證人甲○○（偵卷10頁至
    11頁、49頁至第50頁、67頁至68頁、原審卷14頁正、背面）
    、丙○○（偵卷12頁至第13頁、第49頁至第50頁、第67頁至
    第68頁、原審卷第15頁正、背面）分別於警詢、偵訊及原審
    證述情節相符，並有道路交通事故現場圖1 紙（偵卷第17頁
    ）、高雄市政府警察局交通大隊交通事故談話紀錄表2 紙（
    偵卷18頁至21頁）、道路交通事故調查報告表（一）（二）
    1 份（偵卷22頁至25頁）、高雄醫學大學附設中和紀念醫院
    診斷證明書2 紙（偵卷26、27頁）、現場相片19張（偵卷31
    頁至40頁）、高雄市政府警察局交通大隊事故分析研判表1
    紙（偵卷60頁）、高雄市政府交通局車輛行車事故委員會98
    年8 月14日高市車鑑字第0980003099號函暨該會鑑定書亦載
    稱：「1 、乙○○行經閃光紅燈路口未依規定讓車，為肇事
    主因。2 、甲○○行經閃光黃燈路口未注意安全、小心通過
    ，為肇事次因」等語（偵卷63頁至64頁），復有高雄市政府
    交通局車輛行車事故鑑定委員會98年8 月14日高市車鑑字第
    0980003099號函暨該會鑑定意見書（偵卷63-64 之1 頁），
    足認被告於原審自白情節核與事實相符，本件事證明確，犯
    行洵堪認定。
二、按汽車行駛至交岔路口應遵守交通號誌而閃光紅燈係表示「
    停車再開」，車輛應減速接近，先停止於交岔路口前，讓幹
    道車優先通行後認為安全時，方得續及汽車行駛時，駕駛人
    應注意車前狀況之規定，道路交通安全規則第94條第3 項、
    第102 條第1 項第1 款及道路交通標誌號誌設置規則第211
    條第1 項第1 款、第2 款分別訂有明文。是核被告乙○○所
    為，係犯刑法第284 條第1 項前段之過失傷害罪。其以一過
    失行為致告訴人甲○○、丙○○2 人受傷，係一行為觸犯數
    罪名之同種想像競合犯，應依刑法第55條之規定論以一過失
    傷害罪。又按刑法第62條所謂自首，祇以犯人在其犯罪未發
    覺前，自行向該管公務員申告其犯罪事實，而接受裁判為已
    足，至於嗣後對於阻卻責任之事由有所辯解，乃辯護權之行
    使，不能據此即認其先前之自首失其效力（最高法院92年度
    台上字第7254號判決意旨參照），本件被告肇事後，留在現
    場守候，於有偵查職權之公務員尚未發覺其犯罪前，向據報
    到場處理之警員已坦承：「本人駕上述自小客車沿美術館路
    快車道東向西行駛至肇事地，我車左前中頭與沿馬卡道路南
    向北行駛之重機XHE-090 右側車身擦撞致肇事」、「美術館
    路是閃光紅燈」等語，有高雄市政府警察局交通大隊交通事
    故談話紀錄表1 紙（偵卷18頁、19頁）可稽，核與自首之規
    定相符，應依刑法第62條前段之規定，減輕其刑。原審檢察
    官爰引告訴人之請求上訴意旨雖以：被告於調解時，自承其
    係因趕往販售服飾途中，與告訴人2 人發生車禍，被告當時
    所駕駛之行為，是否為其附隨業務，而被告之過失行為是否
    該當刑法第284 條第2 項之業務過失傷害罪云云。惟查上情
    業據被告已於本院否認在卷，而公訴人於本院審理時復未能
    再提供被告於案發當時有以駕車為業務或附隨業務之事證（
    本院卷45頁），以實其說，自難僅憑告訴人片面指陳即作為
    認定作為被告涉有業務過失罪責之依據，附此敘明。
參、原審認被告乙○○罪證明確，因而適用刑法第284 條第1 項
    前段、第55條、第62條前段、第41條第1 項前段，刑法施行
    法第1 條之1 ，並審酌被告乙○○疏未注意車前狀況，又見
    閃光紅燈號誌未讓告訴人甲○○機車先行，而肇生本件車禍
    ，致告訴人2 人受有傷害，造成其身體上之損害及精神上之
    痛苦非輕，惟念及被告於已坦承犯行及告訴人甲○○行經閃
    光黃燈路口亦有疏失等其他一切情狀，而量處被告有期徒刑
    4 月，並諭知如易科罰金以新臺幣1000元折算1 日折算標準
    。其認事用法，核無不合，量刑亦屬允當。公訴人爰引告訴
    人請求上訴意旨，而指摘原判決不當為無理由，應予駁回。
據上論斷，應依刑事訴訟法第368條，判決如主文。
本案經檢察官陳建年到庭執行職務。
中    華    民    國    99    年    4     月    21    日
                    刑事第十庭  審判長法  官 陳中和
                                      法  官 林水城
                                      法  官 李政庭
以上正本證明與原本無異。
本判決不得上訴。
中    華    民    國    99    年    4     月    21    日
                                      書記官 周青玉
附錄本判決論罪之法條：
中華民國刑法第284條第1項
因過失傷害人者，處6 月以下有期徒刑、拘役或5 百元以下罰金
。致重傷者，處1 年以下有期徒刑、拘役或5 百元以下罰金。

司法院資訊處製作；財團法人民間司法改革基金會備份。
